臺灣高等法院刑事判決　　　　　　　94年度上更(二)字第35號
上　訴　人
即　被　告　乙○○
選任辯護人　李樂濟律師
上列上訴人因強盜案件，不服臺灣板橋地方法院86年度訴字第
2654號，中華民國86年12月17日第一審判決（起訴案號：臺灣板
橋地方法院檢察署86年度偵字第17996 號），提起上訴，判決後
，由最高法院第二次發回更審，本院判決如下：
    主  文
原判決撤銷。
乙○○毀壞門扇、安全設備竊盜，因脫免逮捕，當場施以強暴，
處有期徒刑貳年捌月。
    事  實
一、乙○○與某姓名年籍不詳之成年男子，基於意圖為自己不法
    所有之竊盜犯意聯絡，於民國（下同）八十六年八月二十四
    日下午三時許，同往台北縣中和市○○街二十九巷二弄六號
    五樓邱成之住處，以不詳之工具（未扣案，是否存在不明）
    撬開六樓公共樓梯間進入邱成所有六樓陽台之鐵門喇叭鎖，
    進入六樓陽台，再破壞神明廳入口拉門上之門鎖安全設備後
    ，即進入神明廳，沿廳內之內梯下至五樓，再破壞五樓四房
    間其中三間房門喇叭鎖之安全設備（侵入住宅部分，未經告
    訴），並於邱成房間竊得其所有之Ｋ金項鍊一只、琥珀珠子
    三個、翡翠二只，得手後，其等二人適擬進入同樓邱成之子
    甲○○之房間竊取財物，另名男子以蹲姿欲撬開甲○○房門
    ，尚未破壞時，旋為房內休息之甲○○發現而開門之際，該
    姓名年籍不詳之成年男子發覺，即轉身奔往六樓頂樓逃逸無
    蹤，乙○○隨後亦經內梯自五樓逃向六樓，於六樓為甲○○
    追及，並拉下五樓，詎乙○○為脫免逮捕，竟當場徒手對甲
    ○○毆打施暴，致甲○○右手手腕受有瘀血腫痛之傷（傷害
    部分未據告訴），嗣經甲○○報警處理，於同日下午三時三
    十分許為警當場查獲，並於邱宅五樓大門外與四樓間之公共
    樓梯處，尋獲前開失竊之Ｋ金項鍊一只、琥珀珠子三個、翡
    翠二只。
二、案經臺北縣警察局中和分局報請台灣板橋地方法院檢察署檢
    察官偵查起訴。
    理  由
一、認定犯罪事實所憑證據和理由：
    (一)事實欄第一項所載上訴人即被告乙○○共同加重竊盜後，
      因脫免逮捕而施強暴之事實，業據被害人甲○○於警訊、
      檢察官及本院指證明確（見偵查卷第六、七、十八、十九
      頁，上訴字卷第三十頁，更(一)字卷(一)第八十五至八十八頁
      、第一二四至一二八頁，更(二)字卷九十四年十一月十六日
      審判筆錄）。證人甲○○於本院九十四年十一月十六日審
      理時，並表示另一不詳姓名年籍男子蹲在地上撬我的房門
      時，被告站在後面，與我房門相距約一公尺，我是尾隨他
      到內梯，再追到六樓，被告並未離開我視線等語，經本院
      九十四年十月二十五日前往失竊地點勘驗，現場為獨棟五
      樓加蓋公寓，五樓與加蓋之六樓部分，為甲○○之住處，
      自一樓沿公共樓梯，可直達六樓入口之鐵門，進入後為陽
      台，入內為神明廳，神明廳內梯可下五樓，進入五樓後即
      為客廳，過穿堂至右前側，即為甲○○房間，有當日勘驗
      筆錄、現場圖二張、照片十五張可憑。參諸邱宅五樓非大
      ，奕豪房間前之空間亦小，甲○○打開房門後，又係緊隨
      並於六樓逮獲被告，則其自無誤認被告之可能。況甲○○
      與被告原不相識，本無仇怨，應無捏詞誣陷之必要。是其
      所言，應堪信實。
    (二)事實欄第一項所載各門門鎖遭人撬壞、電話被破壞、並有
      事實欄所載物品失竊等情形，除據證人甲○○證述明確外
      ，亦經其父母即證人邱成、余淑惠指述明白（見原審卷第
      二十一頁、本院更(一)字卷(一)第八十八頁）。
    (三)失竊物品係於五樓大門口要下樓梯處尋獲，亦據現場處理
      警員即證人管永裕證述屬實（見本院更(一)字卷(一)第四十頁
      ），管永裕並證稱：甲○○當時手上有傷，有流血（見同
      卷第四十三頁），另一證人員警蔡爾牧亦於本院亦證稱有
      請被害人去驗傷等語（見本院更(一)字卷(二)第八十二頁）。
      被告亦自承其有進入甲○○之屋內，並於與甲○○扭打間
      ，拉斷邱宅電話線等情不虛（見偵查卷第十二、十九頁反
      面、原審卷第二十二頁），正如被害人甲○○所稱：「我
      持續抓住他，他持續跟我拉扯，想要跑掉，手上流血只是
      小擦傷」等語（見更(一)字卷(一)第一二七頁），顯見被告確
      有與某姓名年籍不詳之成年男子共同竊盜後，另一竊犯逃
      逸無蹤，被告自己為脫免逮捕，復單獨另行起意對甲○○
      施以強暴無訛。
    (四)又參諸被告身上並未查獲破壞工具，則依被害人甲○○所
      述之情況，及門鎖被破壞的情形以觀，犯案之人應有二人
      ，容可採信，且徵諸證人警員管永裕所稱：到現場時，被
      告乙○○尚在五樓屋內，惟被害人失竊Ｋ金項鍊一只、琥
      珀珠子三個、翡翠二只則在五樓大門外等語，益見參與本
      件行竊之人共有二人，該拾獲之贓物，當係另一人倉促逃
      逸時所丟下，至為明顯，此益徵甲○○所述，入屋行竊者
      共二人堪可憑信。
    (五)此外，復有臺北縣警察局贓物認領保管單一件附於偵查卷
      足憑（見偵查卷第八頁）。
    (六)綜上所述，被告犯行，事證明確，應堪認定。
二、對於被告辯解的判斷：
    (一)被告否認有何竊盜及脫免逮捕對甲○○施以強暴之犯行，
      辯稱：我是因尋找走失之家犬，適在該處樓下聽聞犬聲，
      而循聲上樓尋犬，並未行竊，電話線是我要將電話通話鍵
      切掉，甲○○拿起電話，才斷掉的等語，證人徐呈煌雖亦
      到庭陳稱曾撿到被告飼養之犬，被告確曾因聽聞犬聲，而
      前往我位於台北縣中和市○○街九十三巷十四號三樓之住
      處尋獲該犬（見原審卷第二十二頁反面）。
    (二)惟查：
      1.失竊處所係獨棟公寓之五樓，當時各樓住戶並未養狗，
        業據證人甲○○證述甚明（見本院更(二)字卷九十四年十
        一月十六日審判筆錄，被告自該棟公寓一樓走至六樓，
        再下至五樓，亦未發現犬跡，則其所辯循犬聲而至云云
        ，即難採信。
      2.又被告有阻止報警，把電話線拉掉，等一樓鄰居上來，
        我才報警等情，並據證人甲○○供證明白（見本院更(一)
        字卷(一)第一二五頁），被告辯稱甲○○拿起電話，才斷
        掉的云云，即非可採。
      3.綜上所述，被告所辯各節，即無可採。
      4.至本院前審將被告送往測謊結果，被告就所詢有無拿邱
        成之財物答沒有，及進入邱成屋內是否要找博美狗答是
        等二事項，均無說謊情形，有內政部警政署刑事警察局
        鑑驗通知書附卷可參（見更(一)字卷(一)第一五一頁），惟
        依本院認定之事實，失竊之財物係另不詳姓名男子所取
        走，邱成屋內亦無博美狗，則此份鑑驗通知書即不能作
        為有利被告之證據。
三、論罪的理由：
    (一)被告行為後，刑法第三百三十條業於九十一年一月三十日
      修正公布，修正後規定第一項，將加重強盜罪之法定刑，
      由五年至十二年有期徒刑，提高為七年以上有期徒刑，比
      較新舊法，自以適用舊法，對被告較為有利。
    (二)被告破壞被害人家六樓大門喇叭鎖而侵入被害人家行竊，
      係屬毀壞門扇，其侵入後，復破壞六樓拉門上之鎖，及撬
      壞五樓四房間中三房門之喇叭鎖，即屬破壞安全設備，自
      應論以毀壞門扇及安全設備；其又進入被害人邱成住處竊
      取財物，得手後，因防護贓物、脫免逮捕，當場對甲○○
      施以強暴，核係犯修正前刑法第三百三十條第一項、刑法
      第三百二十一條第一項第二款之加重準強盜罪，公訴意旨
      認依同法第三百二十九條之準強盜罪處斷，尚有未洽，起
      訴法條，應予變更。
    (三)查被告脫免逮捕之際，雖施強暴，而致甲○○受傷，惟據
      甲○○言，僅係輕微擦傷，再參以被告經查獲時，並未同
      時持有贓物及毀壞門扇、安全設備之工具，足見其於此次
      行竊，未居首要地位，其所施強暴，對被害人所致傷害亦
      輕，其犯罪情節難謂重大，犯罪情狀顯可憫恕，縱科以法
      定最低度之五年有期徒刑，仍嫌過重，爰依刑法第五十九
      條減輕其刑。
四、撤銷改判的理由：
　　(一)查：
      1.被告雖與另一名年籍不詳之成年男子，為有竊盜犯意聯
        絡及行為分擔之共同正犯，惟其竊取財物得手後，因防
        護贓物、脫免逮捕，當場對甲○○施以強暴，顯另行起
        意，而另一不詳之成年男子，並無加重準強盜之犯意聯
        絡及行為分擔可言，原審未詳細察，而遽論被告共同毀
        壞安全設備，繼而論以準強盜論，復未及為新舊法之比
        較適用，尚有未洽。
    　2.被告告否認犯罪而提起上訴，雖無理由，然原判決既有
        可議，自應將原判決撤銷改判。
　　(二)爰審酌被告之品行，及當時年紀尚輕，竟不知努力，與他
      人妄行竊盜，並嗣為脫免逮捕，而施強暴，致甲○○受輕
      傷，惟被告於竊盜時僅扮演次要角色，又無前科，與其犯
      罪動機、所生危害，及犯罪後未坦承犯行，等一切情狀，
      量處有期徒刑二年八月，以示懲儆。
五、適用的法律：
　　(一)刑事訴訟法第三百六十九條條第一項前段、第三百六十四
      條、第三百條、第二百九十九條第一項前段。
　　(二)九十一年一月三十日修正前刑法第三百三十條。
    (三)刑法第二條第一項但書、第五十九條。
本案經檢察官方娜蓉到庭執行職務。
中　　華　　民　　國　　94　　年　　11　　月　　30　　日
　　　　　　　　　刑事第十六庭審判長法  官  曾德水
                                    法  官  廖紋妤
                                    法  官  范清銘
上正本證明與原本無異。
如不服本判決，應於收受送達後10日內向本院提出上訴書狀，其
未敘述上訴之理由者並得於提起上訴後10日內向本院補提理由書
（均須按他造當事人之人數附繕本）。
                                    書記官  吳金來
中　　華　　民　　國　　94　　年　　11　　月　　30　　日
附錄：本案論罪科刑法條全文
第三百二十一條
  犯竊盜罪而有左列情形之一者，處六月以上五年以下有期徒刑
：
  一  於夜間侵入住宅或有人居住之建築物、船艦，或隱匿其內
      而犯之者。
  二  毀越門扇、牆垣或其他安全設備而犯之者。
  三  攜帶兇器而犯之者。
  四  結夥三人以上而犯之者。
  五  乘火災、水災或其他災害之際而犯之者。
  六  在車站或埠頭而犯之者。
  前項之未遂罰之。
修正前刑法第三百三十條
犯強盜罪而有第三百二十一條第一項各款情形之一者，處五年以
上十二年以下有期徒
刑。
前項之未遂犯罰之。
